【裁判字號】    96,訴,1681
【裁判日期】    970609
【裁判案由】    返還合夥出資
【裁判全文】
臺灣臺南地方法院民事判決              96年度訴字第1681號
原      告  丙○○
訴訟代理人  蔡文斌律師
            王建強律師
            李育禹律師
上  1   人
複代 理 人  王盛鐸律師
被      告  庚○○
被      告  麥多食品實業有限公司
被告兼上1人
法定代理人  李賢南原名乙○○.
上列當事人間請求返還合夥出資等事件，經本院於民國97年5月
26日言詞辯論終結，判決如下：
    主  文
原告之訴駁回。
訴訟費用由原告負擔。
    事實及理由
一、原告起訴主張：伊與被告李賢南、庚○○等2人，於93年間
    合夥投資被告麥多食品實業有限公司（以下簡稱麥多公司）
    ，並於95年4月4日簽立合作契約書，嗣因雙方合作發生不愉
    快，被告李賢南、庚○○對原告誤會甚深，原告乃於96年6
    月、同年9月間分別致函被告聲明退夥，原告既已退夥，自
    得依民法第689條規定，請求被告李賢南及庚○○配合原告
    就合夥事務辦理結算，並請求合夥即被告麥多公司退還合夥
    金等語，爰聲明：（一）被告李賢南及庚○○應配合原告就
    合夥事務辦理結算，（二）被告麥多公司應給付原告新台幣
    （下同）55萬元，及自起訴狀繕本送達被告翌日起至清償日
    止，按年息百分之5計算之利息。
    被告則辯稱：原告從未為合夥人，亦未曾出資麥多公司，否
    認原告所稱有以「以債作股」方式給付合夥出資。麥多公司
    於93年12月間原由李賢南、己○○、戊○○等3人投資成立
    ，嗣95年3月5日間己○○及戊○○將股份轉讓給李賢南1 人
    為股東，迄至95年3月20日由被告庚○○出資加入成為股東
    之1，故被告麥多公司之股東為被告李賢南、庚○○等2人而
    已，原告既非合夥人亦非被告麥多公司股東，其上開請求應
    屬無理等語。爰聲明：駁回原告之訴。
二、兩造不爭執事實：
（一）原告與被告乙○○、庚○○，於95年4月4日簽立「股東合
      作契約書」（見本院96年度營調字第102號卷附第9至11頁
      ）。
（二）被告庚○○於95年3月3日將50萬元、於95年4月3日將5萬
      元，以匯款方式匯入麥多公司之交通銀行帳戶。
（三）依被告麥多公司設立及變更登記資料，麥多公司於93年12
      月間原由被告李賢南、訴外人己○○、戊○○等3人投資
      成立（出資額分別為33萬元、34萬元、33萬元），嗣95年
      3 月5日間己○○及戊○○將股份轉讓給李賢南1人為股東
      （出資額100萬元），迄至95年3月20日由被告庚○○加入
      成為股東之1（李賢南出資額50萬元、庚○○出資額50萬
      元）。
三、本件首要爭執點為：原告是否有與被告李賢南、庚○○以合
    夥方式經營投資被告麥多公司，原告是否為麥多公司股東之
    一？原告是否有出資55萬元？
四、按當事人主張有利於己之事實者，就其事實有舉證之責任，
    民事訴訟法第第277條前段定有明文。本件原告主張其與被
    告李賢南、庚○○合夥經營被告麥多公司一節，為被告所否
    認，則原告自應就此有利於己之事實負舉證之責。經查：
  (一)原告主張因其與被告李賢南原為情侶關係，被告李賢南曾向
    原告當初籌組麥多公司時曾陸續向原告借款共計六十幾萬元
    ，之後因為原股東己○○、戊○○退股，兩造協議將麥多公
    司資本額提高為210萬元，被告李賢南同意原告以債作股之
    方式加入合夥，被告庚○○亦知情同意，因此原告未列名於
    公司登記資料，且由三方簽立股東合作契約書確認此事，以
    保障原告權益，原告未再為現金支出等語，被告李賢南則辯
    稱伊未向原告借款，原告亦從未出資，上開股東合作契約因
    原告未履行出資而作罷，被告庚○○則以：伊有於95年4月3
    日依合作契約書加匯5萬元給被告麥多公司，然原告資金並
    未到位，至於原告主張其與被告李賢南間之債務，係渠等2
    間內部問題，不應與本件混為一談等詞置辯。
  (二)原告固提出被告不爭執真正之麥多食品實業有限公司股東合
    作契約書1紙為憑，然在簽立上開契約書之前，依據麥多公
    司最近1次登記資料顯示，股東為被告李賢南、庚○○共2人
    ，出資額各50萬元，此亦有被告庚○○於95年3月3日將50萬
    元匯入麥多公司之交通銀行帳戶之存摺影本在卷可稽，為原
    告所不爭執，足認被告庚○○確有出資入股無訛。而觀諸該
    95年4月4日簽立之股東合作契約書第2條可知，係為使麥多
    公司「增資」為210萬元，李賢南出資額100萬元、原告及被
    告庚○○出資額各55萬元，本件並非三方合作籌組麥多公司
    ，而係為增資而加入原告為股東及增加原股東之出資額。據
    證人即上開契約書之見證律師甲○○到庭結證稱：契約條款
    係由伊依照當事人意思所擬，當日見證簽約時間很短，只有
    幾分鐘而已，三方並未談到資金是否到位之問題，主要確認
    當事人身分及簽名等語（見本院卷58、89頁），雖可證原告
    與被告李賢南、庚○○當時確有合意增資經營被告麥多公司
    ，然仍無法證明原告是否確有出資及各合夥人履約狀況。且
    參以契約書載明「三方於95年4月3日前所出資之金額必須到
    位」等詞，益見「資金是否到位」對上開股東合作契約能否
    順利履行而言相當重要，若簽立之前三方出資額均已到位，
    應無再寫前開詞語之必要，原告既稱合作契約書係三方談好
    原告以「以債作股」加入合夥，惟因原告未列名於股東登記
    名冊上，故簽立合作契約書以保障權益云云，然假如原告真
    欲保障自己之權益，原告為何未藉此機會將此事載明於契約
    上以明雙方權利義務？為何仍約定「三方於95年4月3日前所
    出資之金額必須到位」等語？再者，倘若原告確有以「以債
    作股」與被告李賢南、庚○○成立合夥，為何兩造均未依該
    契約第4條「麥多食品有限實業公司甲乙丙三方同意交通銀
    行南科分行戶名為麥多食品實業有限公司，其開戶印鑑章除
    麥多食品實業有限公司及法定代理人（甲方）乙○○外，另
    增加乙方庚○○及丙方丙○○之印鑑章印文各一枚，由甲乙
    丙三方分別保管各白印鑑章。同時該帳戶並不得聲請提款卡
    及金融卡，非得甲乙丙三方同意，任何一方不得動支該帳戶
    金額。」之約定履行？再者，原告另稱：被告庚○○另出資
    向渠購買0.5股份，始於95年4月3日匯入被告麥多公司交通
    銀行帳戶，由原告領出云云，假設倘若被告庚○○向原告購
    買股份，被告庚○○直接將金額匯入原告帳戶或交付原告即
    可，豈須匯入被告麥多公司帳戶? 由上可知，原告所述出資
    方式及簽立合作契約書之緣由實與常情有違，而難採信，被
    告抗辯兩造雖有意願合作而簽立契約書，但因原告資金遲未
    到位，該合作案因而作罷之事實，較為可信。至證人即被告
    麥多公司委任之記帳代理人壬○○到庭亦稱：麥多公司95年
    有增加股東廖小姐，伊不知道原告是否為股東等語（見本院
    卷61頁），亦不足以證實原告所稱其為合夥人之一，只是未
    列入登記為公司股東而已之事實。
  (三)至於原告主張被告乙○○向其借款共計六十幾萬元一節，為
    被告李賢南所否認，參之原告提出之郵政劃撥儲金存款收據
    、合會證明書等件，尚無法認定其與被告李賢南間之借貸關
    係。又證人即麥多公司原始股東己○○僅證明伊曾投資麥多
    公司，後來退股，伊不知被告李賢南股份實際出錢者為何人
    等語（見本院卷81頁），證人即麥多公司原始股東戊○○雖
    證陳渠曾聽過原告說過李賢南的股金是她出資的，李賢南有
    在場並無表示異議等語（見本院卷83頁），然查，原告與被
    告李賢南原為情侶，原告又始終為麥多公司經營咖啡星餐廳
    之店長，掌管店內所有帳務及業務，需負責公司經營及資金
    收支調度事宜，若原告與被告李賢南間有資金往來關係，尚
    難僅因他人一時聽聞其中一方所言即可全信，況證人戊○○
    所言亦無法證明原告與被告李賢南、庚○○三方有合意原告
    以債作股方式成立合夥，以上證據實難以採為有利於原告之
    認定。
  (四)末者，證人即麥多公司前員工辛○○、丁○○雖到庭證稱：
    被告乙○○曾向員工宣布股東為原告、乙○○、庚○○，股
    東3人均在場等情（見本院卷78、79頁），被告李賢南固自
    承曾向員工宣布原告、被告乙○○、庚○○為股東，然辯稱
    ：因當時伊與原告為情侶，所以伊為股東，原告亦可稱為股
    東，沒有分得這麼清楚，原告幫伊在店內處理所有事務，員
    工亦為原告所雇用，故告訴員工是為要求員工做事要向伊等
    三人交代等語，被告庚○○則堅詞否認有聽到被告李賢南曾
    宣布原告亦為股東之事，參以證人丁○○、辛○○僅為員工
    ，對於公司股東實際出資情形未必全盤知悉，且原告當時身
    為店長，統籌店內事務，復為被告乙○○之女友，於私於公
    關係密切，被告乙○○對員工宣稱原告亦是股東，要員工做
    事向原告負責，亦情有可能，然尚不能以此宣布即認原告確
    實為合夥人之一，原告仍無法舉證證明被告乙○○、庚○○
    於95年間有同意原告以「以債作股」方式成立合夥，其主張
    已履行合夥出資等情，要難憑採。
五、綜上，原告既未依據合夥契約履行出資，則原告依據合夥關
    係，請求被告李賢南及庚○○應配合原告就合夥事務辦理結
    算，及被告麥多公司返還應給付原告55萬元，及自起訴狀繕
    本送達被告翌日起至清償日止，按年息百分之5計算之利息
    ，為無理由，應予駁回。
六、訴訟費用負擔之依據：民事訴訟法第78條。
中    華    民    國    97    年    6     月    9     日
                  民事第二庭    法  官  蔡雅惠
以上正本係照原本作成
如對本判決上訴，須於判決送達後20日內向本院提出上訴狀
中    華    民    國    97    年    6     月    9     日
                                書記官  詹書瑋


司法院資訊處製作；財團法人民間司法改革基金會備份。
